【裁判字號】    89,易,33
【裁判日期】    890321
【裁判案由】    毒品危害防制條例
【裁判全文】
臺灣板橋地方法院刑事判決                            八十九年度易字第三三號
    公  訴  人  臺灣板橋地方法院檢察署檢察官
    被      告  甲○○
右列被告因違反毒品危害防制條例案件，經檢察官提起公訴（八十八年度偵字第二０
八三一號），本院判決如左：
    主  文
甲○○無罪。
    理  由
一、公訴意旨略以：甲○○無故持有第二級毒品安非他命，嗣於民國（下同）八十八
    年九月六日下午六時許，在台北縣新莊市○○路六一四巷八弄四號三樓住處房間
    ，為警查獲安非他命（淨重零點一五公克）一包及夾鍊塑膠袋九十八個。因認被
    告涉有毒品危害防制條例第十一條第二項持有第二級毒品之罪嫌。
二、按犯罪事實應依證據認定之，無證據不得推定其犯罪事實。又不能證明被告犯罪
    者，應諭知無罪之判決，刑事訴訟法第一百五十四條、第三百零一條第一項前段
    分別定有明文。而認定不利於被告之事實，須依積極證據，茍積極證據不足為不
    利於被告事實之認定時，即應為有利於被告之認定，更不必有何有利之證據。最
    高法院分別著有判例可循（最高法院三十年上字第八一六號判例參照）。
三、本件公訴人認被告涉有右揭犯罪，係以警方持搜索票前往被告房內衣物堆中取出
    安非他命一包，及卷附之搜索票、台南縣警察局新營分局搜索扣押證明筆錄與法
    務部調查局檢驗通知書為其主要依據。訊據被告堅詞否認有前揭犯行，辯稱：安
    非他命不是我所有，夾鍊塑膠袋是以前作生意裝醬料用的。我在八十八年八月十
    五日晚上十二時拿會錢到台南鹽水鎮○○路六十九巷十七號給于海萍，看到劉詩
    詩幫于海萍在打毒品，我就打劉詩詩，他可能挾怨報復，且我在八十八年八月十
    八日有打電話到鹽水警局，請教一個邱姓警員，施打毒品的嚴重性如何，在八十
    八年八月二十日早上，我打電話向該警局報案說台南鹽水鎮○○路六十九巷十七
    號那裡有人吸毒，我想在我家查獲的安非他命可能是警察栽贓等語。本院查：
(一)證人即被告之母丙○○○本院審理中證稱：「當天在我房間查到塑膠袋和一包安
    非他命，那房間是我和我先生睡的，我兒子甲○○的衣服用塑膠箱子放在我房間
    內，當天早上我才幫兒子摺疊衣服並沒有發現有何東西，塑膠袋我們以前賣麵、
    蚵阿煎裝醬料用的，警察在搜查時叫我在客廳等，後來我兒子回來，警察在搜查
    時叫他在客廳等」；證人即被告父親乙○○亦於本院審理中結證稱：「當天我在
    上班，甲○○也在上班，家裡只有我太太在，當我回到家時，發現有四位警察在
    ，問我太太，她說要來家裡搜查毒品，當時一個警察在客廳監督我太太，黃姓小
    隊長站在我房間門口，另兩位警察在裡面搜索，甲○○也在房間內，當時已經快
    搜索完了，只剩下一個警察在搜索衣服，小隊長說我們在執行搜索叫我到客廳去
    ，我就到客廳去了，我在房間大約五分鐘而已，後來有一通電話要找甲○○，我
    太太接的，叫甲○○聽電話，甲○○到客廳要聽電話時，電話就斷了，隨即警察
    就說找到安非他命了」；另證人即當天執行搜索之警員丁○○於本院審理中結證
    稱：「當時去搜索沒有搜到東西，我們在客廳正要做搜索筆錄時，小隊長戊○○
    叫了一聲，說有查到安非他命，叫我進去拍照，當時只有小隊長一人在房內。」
    等語；綜上三人所言，渠等均證稱搜查到安非他命之時被告甲○○及其家人即父
    母親丙○○○、乙○○均不在房間內，核與被告甲○○所辯：「‧‧‧‧他們出
    示搜索票說要搜查毒品，我就帶他們到我父親的房間搜查，一個警察在客廳，我
    媽媽也在客廳，後來我父親回來問甚麼事，黃小隊長就把我父親趕到客廳，不久
    有一通電話來，我到客廳要接電話，他們就說搜到安非他命了，叫我進去，並叫
    另外一個警察拍照。」「當時搜到安非他命時，我人在客廳。」等語相符。按在
    有人住居或看守之住宅或其他處所內行搜索或扣押者，應命住居人、看守人或可
    為其代表之人在場；如無此等人在場時，得命鄰居之人或就近自治團體之職員在
    場，刑事訴訟法第一百四十八條定有明文。刑事訴訟法此項搜索之要件限制，殆
    屬取證法規，若有違背要件限制時，係屬違犯「證據取得之禁止」，該違法搜索
    取得之證物，基於保障被告權益，維護人權，及正當法律程序之遵守，自應認不
    具備有證據能力。本件員警於執行搜索時未命被告全程在場，依前開法條之規定
    已屬搜索程序違背法定要件，該搜索取得之證物自不能認有證據能力，尚難專憑
    該證物為被告有罪之認定。
(二)次查，本件係台南縣警察局鹽水分駐所於八十八年八月二十日二十時十五分許持
    搜索票，前往台南縣鹽水鎮○○路六七巷十七號二樓搜索劉詩詩、于海萍住居所
    時，查獲渠二人施打海洛因及施用安非他命之事實，因劉詩詩供稱其海洛因及安
    非他命係向被告甲○○所購買，因此台南縣警察局新營分局乃於八十八年九月六
    日十七時二十分許申請台灣板橋地方法院檢察署檢察官核發搜索票，前往台北縣
    新莊市○○路六一四巷八弄四號三樓搜索被告甲○○住處。查台南縣警察局鹽水
    分駐所搜索劉詩詩、于海萍住居處之時間係八十八年八月二十日二十時十五分許
    ，參以被告甲○○提出之電話通聯紀錄，被告甲○○於八十八年八月十八日十一
    時三十八分三十七秒時曾打電話給「一一０」，同日十二時十七分三十九秒時打
    電話給「000000000」台南縣警察局，同日十二時二十分十八秒時打電
    話給「000000000」台南縣警察局新營分局鹽水分駐所，八十八年八月
    二十日七時四十五分五十八秒時再打電話給「000000000」台南縣警察
    局新營分局鹽水分駐所，以上有八十八年度偵字第二０八三一號偵查卷所附劉詩
    詩、于海萍之警訊筆錄及通聯紀錄一件附卷可憑。是本件顯係被告甲○○向鹽水
    分駐所檢舉劉詩詩施用毒品，因而查獲劉詩詩、于海萍施用毒品之情，台南縣警
    察局新營分局再根據劉詩詩之指證，而申請搜索票查獲本案。惟被告甲○○於歷
    次警訊、偵查及本院審理中均極力否認有販賣毒品或染有吸毒之惡習，其於警局
    所採取之尿液，經送檢驗結果亦無甲基安非他命或嗎啡之陽性反應，此復有台南
    縣衛生局八十八年九月十五日尿液檢驗成績書一紙在卷可稽，是被告辯稱其未染
    有吸毒之惡習足堪採信。又被告除於八十四年六月一日因賭博罪，經台灣花蓮地
    方法院判處罰金一萬元外，未曾再有其他犯行，其素行尚稱良好，且其自八十八
    年初即任職於台北縣五股鄉之宏金鑫企業有限公司為技術員，平日早上八點上班
    ，下午五點三十分下班，但常要加班到晚上九點，很少外出，生活作息規律正常
    ，此亦據證人乙○○證述在卷，核與被告所供情節大致相符，被告既係在台北縣
    五股鄉工作，早出晚歸，又住居於台北縣新莊地區，豈有可能連續十幾次前往台
    南縣鹽水鎮○○路六七巷十七號二樓與劉詩詩交易毒品（按劉詩詩於警訊指證稱
    ，其自八十八年二月間起，連續有十幾次之多向被告購買海洛因及安非他命，交
    易地點在台南縣鹽水鎮○○路六七巷十七號二樓。參八十八年度偵字第二０八三
    一號偵查卷第十八、二０頁）。況被告若確如證人劉詩詩、于海萍所稱販賣海洛
    因、安非他命供其二人吸食，則衡諸情理被告豈會向警方報案檢舉劉詩詩、于海
    萍二人之吸毒犯行，因而招致自身持有毒品及販毒之事實為警查獲，顯違常情。
    準此以觀，被告所辯係其見劉詩詩幫于海萍施打毒品，而打劉詩詩，並向鹽水分
    駐所報案劉詩詩施用毒品，劉詩詩因此挾怨報復等語應堪採信。
 (三)綜上所述，本件員警執行搜索取得之證物因搜索程序違背法定要件，不具備證
     據能力，故不得採為認定被告有罪之積極證據，此外又查無其他積極證據足以
     證明公訴人所指之犯行，不能證明被告犯罪，依法自應諭知被告無罪之判決。
據上論斷，應依刑事訴訟法第三百零一條第一項，判決如主文。
本案經檢察官郭緯中到庭執行職務
中      華      民      國      八十九      年    三    月    二十一    日
                                  臺灣板橋地方法院刑事第一庭
                                      法  官  毛崑山
右正本證明與原本無異。
如不服本判決，應於判決送達後十日內，向本院提出上訴狀。
                                      書記官  章宏萱
中      華      民      國      八十九      年    三    月    二十二    日


司法院資訊處製作；財團法人民間司法改革基金會備份。
